【裁判字號】    95,訴,1978
【裁判日期】    951031
【裁判案由】    拆除地上物等
【裁判全文】
臺灣臺中地方法院民事判決              95年度訴字第1978號
原      告  丙○○
訴訟代理人  丁○○
被      告  甲○○
訴訟代理人  乙○○
上列當事人間請求拆除地上物事件，本院於95年10月24日言詞辯
論終結，判決如下：
    主  文
被告應於貳個月內將坐落台中縣大甲鎮○○段玖壹零地號內如附
圖斜線A部分所示面積一八一點九五平方公尺土地上之地上物剷
除，並將該土地返還原告。
訴訟費用由被告負擔。
本判決於原告以新台幣玖拾壹萬元供擔保後，得假執行。
    事    實
甲、原告方面：
一、聲明：除假執行擔保金額外如主文所示。
二、陳述：坐落於臺中縣大甲鎮○○段910地號土地（下稱系爭
    土地）係國有土地，由財政部國有財產局臺灣中區辦事處委
    託臺灣土地銀行代管，現由原告承租，此有於92年1月20 日
    簽訂之國有耕地租賃契約書可憑。詎近期該辦事處派員查勘
    ，發現被告除未歸還經89年度訴字第1399號判決確定，應歸
    還如附圖所示B部分土地外，甚至惡意擴占原告承租土地如
    附圖所示A部分面積181.95平方公尺土地，並在其上作稻田
    、農作之用，此有該處95年7月13日台財產中管字第09500
    19464號函為憑。被告無權占用原告土地，雖經原告多次催
    請被告回復原狀，被告仍拒不返還，為此爰依民法第941條
    及第962條之占有物返還請求權請求排除侵害，訴請被告將
    無權占用之土地上地上物剷除，並返還土地於原告。
三、證據：提出國有耕地租賃契約書、判決書、財政部國有財產
    局臺灣中區辦事處函等影本及土地登記謄本、地籍圖謄本各
    乙份為證。
乙、被告方面：
一、聲明：原告之訴駁回。
二、陳述：系爭土地是被告及其父親開墾使用的，已有數十年，
    被告並無佔用原告土地之情形。又該土地原本是土地銀行管
    理，後來國有財產局的一位賴先生調查要出租時，原告稱是
    其開墾的，國有財產局才會登記錯誤。
三、證據：提出存證信函、申請書等影本各一份及證明書影本二
    份為證。
丙、本院依原告聲請囑託臺中縣大甲地政事務所會同測量並履勘
    現場。
    理    由
一、原告主張其為系爭土地之合法承租人，而被告無權占用如附
    圖所示A部分面積181.9 5平方公尺土地耕作之事實，業據其
    提出國有耕地租賃契約書、判決書、財政部國有財產局臺灣
    中區辦事處函等影本各乙份及土地登記謄本、地籍圖謄本各
    乙份為證，復經本院囑託臺中縣大甲地政事務所會同鑑測及
    現場履勘屬實，並製有複丈成果圖在卷可稽，自堪信為真正
    。
二、按租賃物交付後，承租人於租賃關係存續中，有繼續占有其
    物而為使用收益之權利，故其占有被侵奪時，承租人自得對
    於無權占有之他人，行使其占有物返還請求權，此就民法第
    423條、第941條及第962條規定觀之甚明（最高法院43年台
    上字第176號判例可資參照）。本件被告係系爭土地之現占
    有人，而其對占用如附圖所示A部分面積181.95平方公尺土
    地耕作之事實並不爭執，惟辯稱：「系爭土地為其開墾，已
    耕作七十餘年，當初國有財產局派賴先生查勘現耕者有違誤
    ，致系爭土地為原告承租。」等語，縱使被告所稱屬實，但
    在系爭耕地租約被註銷前，該耕地租約仍係有效租約，原告
    仍為正當承租人，就系爭土地有使用收益權利。是被告就系
    爭土地尚無何使用之正當權源，則原告為系爭土地之承租人
    ，本於占有權人物上請求權之法律關係，請求被告將如附圖
    所示A部分土地之地上物剷除，並將該土地返還於原告，洵
    有理由，應予准許。
三、末按判決所命之給付，其性質非長期不能履行或斟酌被告之
    境況，兼顧原告之利益，法院得於判決內定相當之履行期間
    ，民事訴訟法第396條第1項定有明文。查本件被告占有系爭
    土地種植水稻等農作，本院考量被告在一定時期內稻田可能
    有收成之利益，及其已長期在系爭土地上施作，一時命其拆
    遷不易，兼衡及原告收回土地之迫切性，爰定其履行期間為
    貳個月，以資兼顧。
四、原告陳明願供擔保聲請宣告假執行，核無不合，爰酌定相當
    之擔保金額准許之。
五、本件事證已臻明確，兩造其餘攻擊、防禦方法，均與本案之
    判斷不生影響，自勿庸一一審酌論列，併此敘明。
六、據上論結：本件原告之訴為有理由，依民事訴訟法第78條、
    第390條第2項、第396條第1項，判決如主文。
中    華    民    國    95    年    10    月    31    日
                  民事第四庭    法  官  周靜秀
以上正本係照原本作成。
如不服本判決，應於判決送達後20日內，向本院提出上訴狀。
中    華    民    國    95    年    11    月     2    日
                                書記官


司法院資訊處製作；財團法人民間司法改革基金會備份。
